最高法院民事判決　　　　　　　　　　　　　　　八十六年度台上字第二四七○號
　　上　訴　人　屏東縣警察局恆春分局
　　法定代理人　陳金祥
　　被 上訴 人　甲　○
右當事人間請求拆屋還地事件，上訴人對於中華民國八十五年九月二十三日台灣高等
法院高雄分院第二審更審判決（八十五年度上更(一)字第一五號），提起上訴，本院判
決如左：
    主  文
上訴駁回。
第三審訴訟費用由上訴人負擔。
    理  由
本件被上訴人主張：坐落屏東縣車城鄉○○段一一一之二號土地為伊所有，詎上訴人
竟無權占用如原判決附圖（以下稱附圖）所示Ａ部分○點○一一六公頃，建築所屬射
寮派出所建物，供辦公使用。伊自得本於所有人之地位，行使所有權等情，求為命上
訴人拆除上開土地上之建物，返還土地於伊之判決。
上訴人則以：系爭土地於民國六十四年間，由原所有人林有福將其中部分土地（約一
百五十坪）出賣於訴外人屏東縣車城鄉公所（以下稱車城鄉公所），約定於得分割時
辦理所有權移轉登記。嗣該鄉公所將之贈與於伊建築辦公廳舍，伊占有使用系爭土地
有正當權源，非無權占有。又被上訴人向訴外人徐明朝所購買之土地係伊所屬射寮派
出所建物以外之空地。該筆土地雖全部登記為被上訴人所有，惟被上訴人僅係名義上
所有人，就伊所占用之部分，並無實質權利云云。資為抗辯。
原審以：被上訴人就其主張之事實，業據提出土地登記簿謄本為證，並經第一審勘驗
現場屬實，有囑託屏東縣恆春地政事務所測量繪製之土地複丈成果圖可稽，堪認真實
。上訴人雖以上開情詞為辯。惟按土地登記有絕對效力，被上訴人既經登記取得系爭
一一一之二號土地之所有權，即得行使所有人之權利。縱如上訴人辯稱，被上訴人僅
係名義上所有人，就上訴人所占用之土地部分並無實質權利，然於該所有權登記被塗
銷以前，殊難否定其所有人之地位，是上訴人所辯委無足取。又上訴人另稱，伊占用
系爭Ａ部分土地，係原所有人林有福於六十四年間出賣系爭土地內一百五十坪於車城
鄉公所轉贈與於伊建築辦公廳舍，買賣當時即知為旱地，不能分割，曾約定得分割時
，再辦理所有權移轉登記等情，固經證人林有福、林三江證稱屬實。惟既未經辦理所
有權移轉登記，自難謂上訴人已取得該土地之所有權，而被上訴人買受系爭土地後，
已辦畢所有權移轉登記，自已取得該土地之所有權，應受保護。再者，上訴人所稱，
其占有之土地係基於車城鄉公所買受後，轉贈與於伊，具有正當權源乙節，究僅得對
抗原出賣人林有福及贈與人車城鄉公所而已，不得對抗已因登記而取得所有權之被上
訴人。綜上所述，被上訴人本於所有權，請求上訴人拆除系爭Ａ所示部分之地上建物
，並返還該部分土地於伊，於法自無不合。爰將第一審所為駁回被上訴人之訴之判決
，予以廢棄，改判如被上訴人之所聲明，經核於法洵無違誤。上訴論旨，徒以伊占用
系爭土地為屬有正當權源，就原審取捨證據、認定事實之職權行使，指摘原判決不當
，求予廢棄，非有理由。
據上論結，本件上訴為無理由，依民事訴訟法第四百八十一條、第四百四十九條第一
項、第七十八條，判決如主文。
中      華      民      國    八十六    年      八      月      八      日
                              最高法院民事第三庭
                                  審判長法官  范  秉  閣
                                        法官  朱  錦  娟
                                        法官  朱  建  男
                                        法官  許  澍  林
                                        法官  劉  延  村
      右正本證明與原本無異
                                              書  記  官
中      華      民      國    八十六    年      八      月    二十三    日
